【裁判字號】    97,抗,558
【裁判日期】    971229
【裁判案由】    撤銷假扣押
【裁判全文】
臺灣高等法院臺中分院民事裁定  97年度抗字第558號
抗  告  人
即  債務人  乙○○
相  對  人
即  債權人  甲○○
上列抗告人因與相對人間撤銷假扣押事件，對於民國97年10月27
日臺灣臺中地方法院97年度裁全聲字第790號裁定，提起抗告，
本院裁定如下：
    主  文
抗告駁回。
抗告程序費用由抗告人負擔。
    理  由
一、抗告人聲請及抗告意旨略以：相對人即債權人前以持有抗告
    人乙○○及賴朝茂共同簽發、票號445802號、發票日83年11
    月1日、到期日83年12月1日、面額新台幣（下同）七十萬元
    之本票乙紙（下簡稱系爭本票），嗣相對人依票據法第124
    條、第85條第1項規定，提示不獲兌現，為此聲請假扣押抗
    告人之財產，經原法院以97年度裁全字第3639號裁定准許在
    案，嗣抗告人請求原法院於97年8月28日以97年度裁全聲字
    第641號裁定命相對人限期起訴，惟相對人並未於該期限內
    就「本票債權」之請求提出訴訟，爰請求撤銷前揭假扣押裁
    定，然遭原審裁定駁回，為此提起抗告。又查本件相對人於
    聲請假扣押時所主張之請求為「本票債權」，而其依原審法
    院命令所起訴之請求為「票據利益償還請求權」，此有相對
    人卷附之起訴狀可憑，則此二請求顯屬不同之請求，為此求
    為廢棄原裁定云云。
二、惟按本案尚未繫屬者，命假扣押之法院應依債務人聲請，命
    債權人於一定期間內起訴，民事訴訟法第529條第1項定有明
    文。又該條條文所謂起訴，係指依訴訟程序提起訴訟，得以
    確定其私權之存在，而取得給付之確定判決者而言，最高法
    院65年台抗字第44號著有判例，可資參照。又按保全程序階
    段，本無所謂「訴訟標的」可言，此由民事訴訟法第525條
    第1項第2款規定，假扣押之聲請僅須表明「請求及其原因事
    實」即已足，而非如同法第244條第1項第2款明定，起訴時
    應表明訴訟標的自明。申言之，債權人僅須依其假扣押聲請
    之原因事實，提起訴訟以確定其私權存在之給付判決已足，
    至其係基於何種請求權基礎即訴訟標的請求，則非所問。經
    查，本件相對人向原審聲請假扣押之原因事實為本票之追索
    權（票據法第124條、第85條參照），此經本院調閱原審97
    年度裁全字第3696號假扣押案件卷宗，核閱無誤。又抗告人
    隨即聲請原法院以97年度裁全聲字第641號裁定限相對人十
    日內提起本案訴訟，亦經本院調閱上開卷宗，審核無誤。嗣
    相對人依票據法第22條第4項利益返還請求權之規定，對抗
    告人及賴朝茂向原審提起連帶給付七十萬元本息訴訟，亦經
    本院調閱原審97年度重訴字第457號民事案件影本在卷可稽
    。查相對人既以假扣押之原因事實即系爭本票關係，向抗告
    人提起確定私權之給付之訴，揆諸上開說明，應認相對人業
    依原審限期起訴裁定意旨，提起本案訴訟，是抗告人逕認相
    對人尚未於限期起訴裁定期間內，提起本案訴訟，而聲請撤
    銷相對人上開假扣押裁定云云，顯屬無據。是原審駁回抗告
    人之請求，並無不合。抗告意旨指摘原裁定不當，求予廢棄
    改判，為無理由，應予駁回。
三、本件事證已臻明確，兩造其餘攻擊或防禦方法及所提證據，
    均與本院心證之形成，不生影響，爰不一一再加以論述，併
    此明。
四、據上論結，本件抗告為無理由，應依民事訴訟法第四百九十
    五條之一、第四百四十九條第一項、第七十八條，裁定如主
    文。
中    華    民    國    97    年    12    月    29    日
          民事第一庭    審判長法  官  吳 火 川
                              法  官  胡 景 彬
                              法  官  陳 繼 先
以上正本係照原本作成。
不得再抗告。
                              書記官  陳 三 軫
中    華    民    國    97    年    12    月    30    日
                                                      Ｍ


司法院資訊處製作；財團法人民間司法改革基金會備份。
